臺灣屏東地方法院刑事判決              100年度選易字第1號
公  訴  人  臺灣屏東地方法院檢察署檢察官
被      告  潘楊帆
上列被告因妨害投票案件，經檢察官提起公訴（100年度撤緩偵
字第184 號），嗣因被告就被訴犯罪事實為有罪之陳述，並聽取
當事人之意見後，本院裁定進行簡式審判程序並判決如下：
    主  文
潘楊帆犯有投票權人收受賄賂罪，處有期徒刑貳月，如易科罰金
，以新臺幣壹仟元折算壹日，褫奪公權壹年，扣案之賄賂新臺幣
肆仟元沒收。
    事  實
一、潘勝祥（本院另案審結）係第19屆屏東縣南州鄉鄉民代表候
    選人林逢宜（檢察官已另為不起訴處分）之友人，為使候選
    人林逢宜能順利當選，基於以交付賄賂使他人為投票權一定
    行使之犯意，對屏東縣南州鄉有投票權之人交付賄賂，而約
    定有投票權之人於鄉民代表選舉日即民國99年6 月12日投票
    時為一定行使投票權而圈選候選人林逢宜，嗣潘勝祥即於99
    年6 月5 日下午2 時許，騎乘機車前往其嬏嬏潘楊帆位於屏
    東縣南州鄉○○村○○路146 號之4 住處前，以每票新臺幣
    （以下同）2 千元之代價，交付賄賂4 千元予潘楊帆收受，
    並約定潘楊帆及其夫投票支持鄉民代表候選人林逢宜，而為
    投票權一定之行使。而潘楊帆亦明知潘勝祥交付之款項係要
    求其本人及配偶將票投給林逢宜對價，竟基於投票受賄賂之
    犯意，予以收受，並應允將票投給林逢宜。嗣於99年6 月9
    日中午12時許，經臺灣屏東地方法院檢察署檢察官指揮屏東
    縣政府警察局東港分局、法務部調查局屏東縣調查站派員執
    行經潘楊帆同意提出查扣現金4 千元，而查知上情。
二、案經屏東縣政府警察局東港分局移送臺灣屏東地方法院檢察
    署檢察官偵查起訴。
    理  由
一、本件被告潘楊帆所犯係死刑、無期徒刑、最輕本刑為3 年以
    上有期徒刑以外之罪，其於準備程序中就被訴事實為有罪之
    陳述，經法官告知簡式審判程序之旨，並聽取當事人之意見
    後，本院認為適宜進行簡式審判程序。
二、上揭事實，業據被告潘楊帆於警詢、檢察官偵訊及本院審理
    時坦承不諱，又訴外人林逢宜係第19屆屏東縣南州鄉鄉民代
    表候選人，被告潘楊帆係該選區就該次鄉民代表選舉有投票
    權之人，有屏東縣政府選舉委員會100 年9 月5 日屏選一字
    第1000001018號函附之選舉公告、候選人名單公告（節錄）
    等影本、潘楊帆之戶籍資料一份在審卷可按，並有被告潘楊
    帆主動交付而扣案之現金4000元可資佐證，被告潘楊帆係同
    案被告潘勝祥之嬸嬸，有三親等旁系姻親關係，顯無虛構事
    實致使自己需負刑責並損失金錢、又造成同案被告潘勝祥亦
    負刑責之動機或可能，故被告潘楊帆主動交付而扣案之現金
    4000元，顯足以佐證被告潘楊帆於警詢、偵查及本院審理中
    自白與事實相符，而足以採為認定事實之證據。此外，並有
    搜索、扣押筆錄、扣押物品目錄表、查扣紙鈔照片等可稽，
    本件事證明確，被告潘楊帆上開投票受賄犯行，事證明確，
    堪以認定。
三、核被告潘楊帆所為，係犯刑法第143 條第1 項之投票受賄罪
    。被告潘楊帆警詢時、檢察官偵查中及本院審理中已自白全
    部犯行，依公職人員選舉罷免法第111 條第1 項之規定，應
    減輕其刑。爰審酌被告潘楊帆係小學畢業，有警詢筆錄可按
    ，智識程度不高，此次犯行係受其夫之侄兒潘勝祥之託而收
    受賄賂，且犯罪情節尚非嚴重，犯罪自始至終均坦承犯行，
    態度良好等一切情狀，量處如主文所示之刑，並諭知易科罰
    金之折算標準，並依公職人員選舉罷免法第113 條之規定宣
    告褫奪公權一年。此外，按公職人員選舉罷免法第99條第3
    項固規定交付之賄賂，不問屬於犯人與否均沒收之，但如其
    賄賂已交付與有投票權之人收受，因收受者係犯刑法第143
    條第1 項之投票受賄罪，其所收受之賄賂應依刑法第143 條
    第2 項之規定沒收，如全部或一部不能沒收時，追徵其價額
    ，故犯投票行賄罪者已交付之賄賂自應依刑法第143 條第2
    項之規定於其對向共犯投票受賄罪之從刑宣告沒收追徵，不
    得再依上開公職人員選舉罷免法之規定沒收，此有最高法院
    92年度台上字第4933號判決意旨可資參照，是被告潘楊帆收
    受之賄賂4 千元，應依刑法第143 條第2 項諭知沒收。
據上論斷，應依刑事訴訟法第299 條第1 項前段、第273 條之1
、第284 條之1 ，公職人員選舉罷免法第111 條第1 項，第113
條第3 項，刑法第11條、第143 條第1 項、第2 項、第41條第1
項前段、第37條第2 項、第3 項，刑法施行法第1 條之1 ，判決
如主文。
本案經檢察官潘國威到庭執行職務。
中    華    民    國   100    年    10    月    7     日
                  刑事第一庭  法  官  涂裕洪
以上正本證明與原本無異。
如不服本判決應於收受本判決送達後10日內向本院提出上訴書狀
，其未敘述上訴理由者，應於上訴期間屆滿後20日內向本院補提
理由書狀（均須按他造當事人之人數附繕本）「切勿逕送上級法
院」
中    華    民    國   100    年    10    月    7     日
                              書記官  卓春成
附錄論罪科刑法條：
中華民國刑法第143條第1項
有投票權之人，要求、期約或收受賄賂或其他不正當利益，而許
以不行使其投票權或為一定之行使者，處3 年以下有期徒刑，得
併科5千 元以下罰金。
公職人員選舉罷免法第111條
犯第 97 條第 2 項之罪或刑法第 143 條第 1 項之罪，於犯罪
後三個月內自首者，免除其刑；逾三個月者，減輕或免除其刑；
在偵查或審判中自白者，減輕其刑。
意圖他人受刑事處分，虛構事實，而為前項之自首者，依刑法誣
告罪之規定處斷。
公職人員選舉罷免法第113條
犯本章之罪，其他法律有較重處罰之規定者，從其規定。
辦理選舉、罷免事務人員，假借職務上之權力、機會或方法，以
故意犯本章之罪者，加重其刑至二分之一。
犯本章之罪或刑法分則第六章之妨害投票罪，宣告有期徒刑以上
之刑者，並宣告褫奪公權。